最高法院民事判決　　　　　　　　　九十六年度台上字第九號
上　訴　人　甲○○○
　　　　　　乙 ○ ○
共　　　同
訴訟代理人　方 文 賢律師
被 上訴 人　丙 ○ ○
　　　　　　丁 ○ ○
　　　　　　戊 ○ ○
　　　　　　己 ○ ○
　　　　　　子 ○ ○
　　　　　　庚○○○
　　　　　　辛 ○ ○
　　　　　　壬 ○ ○
　　　　　　癸 ○ ○
　　　　　　寅 ○ ○
　　　　　　丑 ○ ○
共　　　同
訴訟代理人　鄭 世 賢律師
上列當事人間請求損害賠償事件，上訴人對於中華民國九十四年
十二月二十日台灣高等法院台南分院第二審判決（九十四年度上
字第一四號），提起上訴，本院判決如下：
    主  文
上訴駁回。
第三審訴訟費用由上訴人負擔。
    理  由
本件上訴人主張：被上訴人丙○○及被上訴人丁○○、戊○○二
人之被繼承人沈樹木，及被上訴人己○○、庚○○○、辛○○、
壬○○、癸○○、寅○○、子○○、丑○○等八人之被繼承人沈
水湧等三人（下稱丙○○等三人），於民國八十六年間以伊等與
沈招謙、翁沈帖、陳沈活、沈秀情、沈秀芳、沈秀真、沈憲清、
沈黃亦好、沈義興、賴沈級、張沈面、洪沈雪子、沈秀理、沈秀
月、沈陳英美、沈智明、沈界雄、沈翠雲、莊沈錦雀、沈俊昌、
沈祐昌、沈眉君、沈盈君、沈亭君（下稱沈招謙等二十四人）等
共有門牌號碼台南縣新營市○○路二六號房屋如原判決附圖Ａ、
Ｂ所示部分（下稱系爭房屋），無權占有其等所有之土地為由，
訴請拆屋還地，經台灣台南地方法院（下稱台南地院）八十六年
度訴字第六八三號為其勝訴判決並宣告假執行（下稱系爭假執行
判決），丙○○等三人即聲請假執行強制執行，於八十九年十一
月二十九日拆除系爭房屋。然伊對之聲明不服，經最高法院發回
更審後，台灣高等法院台南分院於九十一年三月十九日將上開假
執行判決廢棄，改判丙○○等三人敗訴確定。丙○○等三人前述
拆除系爭房屋行為，乃屬共同侵權行為，依法自應連帶負損害賠
償之責，應回復系爭房屋損害發生前之原狀。伊等為系爭房屋之
事實處分權人，權利範圍為甲○○○六分之一，乙○○六分之五
，為此依共有及繼承、侵權行為、民事訴訟法第三百九十五條第
二項規定之法律關係，求為命被上訴人等應連帶將系爭房屋之損
壞部分依起訴狀附件照片及附圖所示修繕回復至損害發生前之原
狀；如不能回復原狀應連帶賠償新台幣（下同）二百萬元，依上
訴人甲○○○六分之一、乙○○六分之五之比例給付之判決。
被上訴人則以：伊等依系爭假執行判決聲請執行拆除系爭房屋，
雖該本案判決最後判決伊敗訴確定，但係以伊得依前分割共有物
之確定判決對上訴人乙○○強制執行拆除，而無保護必要為理由
。且系爭房屋於八十九年十一月間拆除，上訴人縱認有侵權行為
，亦已罹於二年時效，系爭房屋於八十四年間經評定為一萬四千
元，上訴人竟請求賠償二百萬元，實屬無稽；另上訴人無權占有
房屋基地，亦應扣除其所受之利益等語，資為抗辯。
原審維持第一審所為上訴人敗訴之判決，駁回其上訴及追加之訴
，係以：系爭房屋原係訴外人趙系所建，並未辦理第一次所有權
登記，於五十二年十月七日經台南地院執行拍賣時，由被上訴人
丁○○、戊○○等二人之被繼承人沈樹木、與被上訴人丙○○及
訴外人沈應謙、沈通四人共同拍定，並取得不動產權利移轉證書
。系爭房屋經丙○○等三人以系爭假執行判決為執行名義，聲請
台南地院八十九年度執字第一二三八三號強制執行事件（下稱系
爭執行事件），於八十九年十一月二十九日執行拆除，系爭假執
行判決之本案經台灣高等法院台南分院於九十一年三月十九日以
九十年度上更(一)字第六三號判決丙○○等三人敗訴確定。丙○○
等三人提起再審之訴，亦經判決駁回確定。另丙○○等人以上訴
人乙○○等人為被告，訴請裁判合併分割坐落台南縣新營市○○
段三七０地號、三七０－二號、三七０－四地號之土地，經原審
於八十四年十月十三日以八十二年度上字第三四六號判決准予合
併分割，於八十四年十二月二日確定。又上訴人甲○○○以系爭
房屋非上訴人乙○○單獨所有，對丙○○等三人提起第三人異議
之訴，請求撤銷系爭執行事件就拆除系爭房屋之強制執行程序，
經台南地院以八十六年度營簡字第一００號判決上訴人甲○○○
勝訴確定，沈樹木於九十一年三月十三日死亡，其繼承人僅被上
訴人丁○○、戊○○繼承其遺留之系爭三七０－四一地號土地之
應有部分，沈水湧於九十三年六月十一日死亡，其繼承人為被上
訴人己○○、庚○○○、辛○○、壬○○、癸○○、寅○○、子
○○、丑○○等八人等情，為兩造不爭之事實。茲上訴人主張：
丙○○等三人聲請假執行拆除系爭房屋之本案訴訟，經改判其敗
訴確定，則執行拆除系爭房屋行為，係侵害伊之權利，依共同侵
權行為法則或民事訴訟法第三百九十五條第二項規定，丙○○等
三人應負連帶損害賠償之責云云。被上訴人則否認之，兩造情詞
各執。查系爭房屋雖未辦理第一次所有權登記，由沈樹木、丙○
○、沈應謙、沈通四人拍定買受，取得不動產權利移轉證書時，
即共同取得其所有權及事實上處分權。而沈樹木、丙○○、沈應
謙、沈通四人於五十三年十二月一日又共同書立賣渡證書將系爭
房屋出賣予上訴人乙○○，價金雖由其父沈應謙支付。惟父親以
兒子名義置產，事所恆有，上訴人乙○○主張其父沈應謙以其名
義買受系爭建物云云，情理上固非不可信。沈應謙以上訴人乙○
○名義買受系爭房屋，實係贈與行為，此觀上訴人提出乙○○於
八十一年八月二十四日與其父沈應謙訂立建築改良物贈與所有權
移轉契約書，又將系爭房屋贈與沈應謙即明。然沈應謙受贈後，
於八十五年十一月十日死亡，其繼承人於八十六年四月十日分割
遺產時，復將系爭房屋分由上訴人乙○○繼承取得，則系爭房屋
之事實上處分權於分割沈應謙之遺產後，即由上訴人乙○○取得
，上訴人甲○○○既未取得關於其被繼承人沈應謙對系爭房屋之
共有權，亦未取得就系爭房屋之事實上處分權，則上訴人甲○○
○主張系爭房屋因假執行被拆除而受有損害云云，顯非可採。台
南地院八十六年度營簡字第一００號民事確定判決雖認定甲○○
○為系爭房屋之共有權人，並為甲○○○第三人異議之訴之勝訴
判決，然該判決係於八十六年三月十日宣示，未及斟酌沈應謙之
繼承人於八十六年四月十日分割遺產之事實，自不得以該判決作
為上訴人甲○○○就系爭房屋有共有權或事實上處分權之證明。
上訴人乙○○於九十二年十月三十日將系爭房屋六分之一之權利
出賣予上訴人甲○○○，然系爭房屋既已於八十九年十一月二十
九日因假執行遭拆除，即無從再以該被拆除之系爭房屋為買賣標
的物，上訴人甲○○○自無因假執行拆除該部分而受有損害之餘
地，上訴人甲○○○依侵權行為、民事訴訟法第三百九十五條第
二項規定，請求被上訴人回復原狀及損害賠償云云，自屬無據。
至於丙○○等三人以系爭假執行判決為執行名義，聲請台南地院
對執行名義之債務人即上訴人乙○○為強制執行，係依法行事，
自無所謂侵權行為之可言。其次對照台灣高等法院台南分院八十
二年度上字第三四六號分割共有物確定判決（八十四年十二月二
日確定）之附圖，系爭房屋之坐落基地（即系爭地段即分割後之
三七０－三九地號、三七０－四一地號）分別分歸丙○○等三人
（該分割判決附圖編號三三分歸被上訴人丙○○取得、編號三五
分歸沈水湧、沈樹木共同取得），該分割共有物判決確定後，取
得上開房屋坐落基地之所有人丙○○等三人，即得依強制執行法
第一百三十一條第一項前段規定，請求執行法院對於八十六年四
月十日因分割遺產取得系爭房屋事實上處分權之乙○○執行點交
並將系爭房屋拆除，則丙○○等三人以台南地院八十六年度訴字
第六八三號假執行判決為執行名義拆除系爭房屋，原本即係上訴
人乙○○依已確定分割共有物判決對丙○○等三人應負之拆除系
爭房屋義務。被上訴人對台灣高等法院台南分院九十一年度上更
(一)字第六三號確定判決提起再審之訴，雖經判決駁回，但其理由
亦載明丙○○等三人就乙○○部分以原確定判決有適用法規顯有
錯誤，提起本件再審，應屬有據；惟按關於共有物分割之裁判，
執行法院得將共有人分得部分點交之，為強制執行法第一百三十
一條第一項所明定，兼有形成判決及給付判決之性質，故雖僅載
明各共有人分得之部分而未為交付管業之宣示，但其內容實含有
互為交付之意義，當事人仍得依上開規定請求點交，丙○○等三
人及乙○○既均為前揭分割共有物民事判決之當事人，丙○○等
三人已可執分割共有物確定判決，對乙○○請求交付其等分得之
土地（含拆除系爭房屋），是丙○○等三人另行訴請乙○○拆屋
還地，即無保護之必要等語。由此觀之，上訴人乙○○並無因系
爭房屋遭拆除而受有損害，其依侵權行為、民事訴訟法第三百九
十五條第二項規定，請求被上訴人連帶負回復原狀及損害賠償責
任，均非正當，不應准許。從而維持第一審所為上訴人敗訴之判
決（關於侵權行為法律關係請求部分），駁回其上訴，並駁回上
訴人追加之訴（關於依民事訴訟法第三百九十五條第二項規定請
求部分），經核尚無違誤。至原審其他贅論部分，與判決之結果
不生影響。上訴論旨，猶執陳詞指摘原判決為不當，聲明廢棄，
非有理由。
據上論結，本件上訴為無理由。依民事訴訟法第四百八十一條、
第四百四十九條第一項、第七十八條，判決如主文。
中　　華　　民　　國　九十六　年　　一　　月　　四　　日
                      最高法院民事第六庭
                          審判長法官  許　朝　雄
                                法官  謝　正　勝
                                法官  鄭　玉　山
                                法官  吳　麗　女
                                法官  袁　靜　文
      本件正本證明與原本無異
                                      書  記  官
中　　華　　民　　國　九十六　年　　一　　月　 十七 　日
                                                      Ｋ
